【裁判字號】    99,消債聲,29
【裁判日期】    990309
【裁判案由】    聲請免責
【裁判全文】
台灣台中地方法院民事裁定            99年度消債聲字第29號
    聲  請  人
    即  債務人  甲○○
    相  對  人
    即  債權人  台北富邦商業銀行股份有限公司
    法定代理人  丁○○
    相  對  人
    即  債權人  渣打國際商業銀行股份有限公司
    法定代理人  辛○○
    相  對  人
    即  債權人  香港商香港上海匯豐銀行股份有限公司
                （原「中華商業銀行股份有限公司」）
    法定代理人  丙○○
    相  對  人
    即  債權人  台中商業銀行股份有限公司
    法定代理人  壬○○
    代  理  人  癸  ○
    相  對  人
    即  債權人  臺灣新光商業銀行股份有限公司
    法定代理人  乙○○
    相  對  人
    即  債權人  南投縣信義鄉農會
    法定代理人  己○○
    代  理  人  戊○○
    相  對  人
    即  債權人  萬泰商業銀行股份有限公司
    法定代理人  周榮生
    相  對  人
    即  債權人  日盛國際商業銀行股份有限公司
    法定代理人  庚  ○
上列當事人間因消費者債務清理事件，債務人聲請更生，經本院
裁定開始清算程序並同時終止清算程序，本院裁定如下：
    主    文
債務人甲○○不免責。
    理    由
一、按債務人有下列各款情形之一者，法院應為不免責之裁定，
    但債務人證明經普通債權人全體同意者，不在此限：一、於
    七年內曾依破產法或本條例規定受免責；二、隱匿、毀損應
    屬清算財團之財產，或為其他不利於債權人之處分；三、捏
    造債務或承認不真實之債務；四、因浪費、賭博或其他投機
    行為，致財產顯然減少或負擔過重之債務，而生開始清算之
    原因；五、於清算聲請前一年內，已有清算之原因，而隱瞞
    其事實，使他人與之為交易致生損害；六、明知已有清算原
    因之事實，非基於本人之義務，而以特別利於債權人中之一
    人或數人為目的，提供擔保或消滅債務；七、隱匿、毀棄、
    偽造或變造帳簿或其他會計文件之全部或一部，致其財產之
    狀況不真確；八、故意於財產及收入狀況說明書為不實之記
    載，或有其他故意違反本條例所定義務之行為，消費者債務
    清理條例第134條定有明文。
二、經查：
  (一)債務人甲○○依消費者債務清理條例，聲請更生，前經本院
    裁定開始清算程序並同時終止清算程序確定在案，有本院99
    年度消債清字第3號民事裁定附卷可考。
  (二)本件債務人聲請更生，前雖經本院於98年 8月20日裁定開始
    更生程序在案，惟債務人所提之更生方案，卻未能依消費者
    債務清理條例第59條、第60條規定獲得債權人會議之可決｛
    到場債權人台北富邦商業銀行股份有限公司、香港商香港上
    海豐銀行股份有限公司（含原「中華商業銀行股份有限公
    司」）、萬泰商業銀行股份有限公司、日盛國際商業銀行股
    份有限公司均表示不同意，台中商業銀行股份有限公司、香
    港商香港上海豐銀行股份有限公司則具狀表示不同意，另
    南投縣信義鄉農會則係屬有擔保之債務，目前執行保證人之
    財產中｝。而聲請人於98年12月 3日所提正式更生方案，對
    積欠之新臺幣(下同）1,480,578元債務（不含有擔保之南投
    縣信義鄉農會），僅願分6年72期每月償還9,472元，合計68
    1,984元，償還百分之46.06之債務，清償比例顯然過低。
  (三)矧，依債權人所提出債務人之前之消費明細觀之，債務人消
    費內容為飲水設備（晉豪國際行銷有限公司96年3月21日120
    ,000元）、電腦資訊（PChome1 、SO-NET）、旅遊（誠信旅
    行社）、電視購物（東森得易購購物、富邦momo）、電信（
    茂升實業公司、科士德電通國際公司）、百貨（中友百貨、
    TIGER CITY）、大額信用貸款（94年4月21日100,000元、94
    年12月27日1,000,000元）、預借現金（93年5月26日100,00
    0元95年5月120,000元、95年 6月30,000元、95年7月20,000
    元、95年11月60,000元、96年1月60,000元、96年3月30,000
    元、96年4月30,000元）、其他（高速事業、雙鶴企業、ACI
    CCASH）等 ，而其每月消費額度時有逾越薪資總額之情事，
    此有債權人提出之消費帳明細及本院製作之消費明細表附卷
    可稽。矧，債務人於本院98年 5月20日訊問時自承當初是因
    投資，也有亂花錢緣故等語。且，債務人前向債權人南投縣
    信義鄉農會信用貸款 1,000,000元之理由是為了種植農作物
    ，但債務人拿去批發海產，業據債務人、債權人代理人陳述
    明確，而債務人又無法提出批發之任何證據，是債務人所述
    是否可信，即非無疑，如是，上述消費性質非生活必要之支
    出，而係奢侈、浪費之性質。另債務人於本院司法事務官98
    年12月23日訊問時亦陳稱農會現在每月會扣我哥的薪資12,0
    00元，我另外會再給我哥12,000元，所以我的能力目前就是
    如此等語。如是，債務人每月給付其兄長12,000元，而對其
    他債權人僅願清償 9,472元，亦明顯不公平，而獨厚其兄
    長之債權，故難認債務人之更生方案條件係屬公允。
三、綜上，債務人之消費紀錄既然有奢侈、浪費以致負擔過重債
    務，而生開始清算之原因，而債權人表示不同意免責，且本
    件債務人又無法證明其業經普通債權人全體之同意，則依上
    揭說明，本件債務人不得免責，爰裁定如主文。
中    華    民    國    99    年    3     月    9     日
                  民事庭法  官  顏世傑
上為正本係照原本作成
如對本裁定抗告應於送達後10日內向本院提出抗告狀，並繳納新
台幣1000元之裁判費。
中    華    民    國    99    年    3     月    9     日
                        書記官  楊均謙

司法院資訊處製作；財團法人民間司法改革基金會備份。
